臺灣新竹地方法院民事裁定  
110年度家事聲字第2號
異  議  人  彭金豐  

相  對  人  彭兆熙  


上列當事人間請求確定訴訟費用額事件，異議人對於本院司法事
務官於民國110年8月26日所為110年度司家聲字第383號民事裁定
提出異議，本院裁定如下：
    主  文
異議駁回。
    理  由
一、按當事人對於司法事務官處理事件所為之終局處分，得於處
    分送達後10日之不變期間內，以書狀向司法事務官提出異議
    ；司法事務官認前項異議有理由時，應另為適當之處分；認
    異議為無理由者，應送請法院裁定之；法院認第1項之異議
    為有理由時，應為適當之裁定；認異議為無理由者，應以裁
    定駁回之，民事訴訟法第240條之4第1項本文、第2項及第3
    項定有明文。上開規定，依家事事件法第51條規定，於家事
    訴訟事件亦有準用。查本件異議人對於本院家事庭司法事務
    官於民國110年8月26日所為110年度司家聲字第383號民事裁
    定（下稱原裁定）不服，並於法定期間內提出異議，嗣司法
    事務官認其異議無理由而送請本院裁定，經核與上開規定相
    符，先予敘明。
二、異議意旨略以：伊與相對人是同父異母之兄弟，兩造父親即
    被繼承人彭喜棟（下稱父親）早年即將其台北市的房子贈與
    相對人，相對人98年間自稱被騙錢賠掉該房子又負債，時常
    向父親要錢，父親擔心相對人且錢快被相對人拿光，心情及
    健康都越來越糟，其後來生病，相對人從未陪同就醫及看護
    ，其往生後亦未曾為其守夜。反之，伊自幼聽話且用功讀書
    ，後來到美國工作生活30幾年，期間不時寄錢及健康食品給
    父親，98年回台定居後，在各節日聚會都由伊設宴為父親慶
    祝，或包大紅包送給父親，然父親在遺囑中表示伊未盡奉養
    父母義務不得繼承財產，讓伊十分感傷。父親的財產是他努
    力辛苦賺的，他想如何處理是他的權利，但伊不服要為相對
    人負擔1/5訴訟費用，因為相對人已取得父親大部分房產，
    伊只取得父親遺留房產的1/50，依常理來說，相對人已拿到
    全部財產，不應要求其他人分擔訴訟費用，故希望給伊最公
    平的裁定等語。
三、按法院未於訴訟費用之裁判確定其費用額者，第一審受訴法
    院於該裁判有執行力後，應依聲請以裁定確定之；依第1項
    確定之訴訟費用額，應於裁定送達之翌日起，加給按法定利
    率計算之利息，民事訴訟法第91條第1項及第3項定有明文。
    此一確定訴訟費用額之程序，僅在審究有求償權之一造當事
    人所開列之費用項目，及其提出支付費用之計算書等證據，
    是否屬於訴訟費用之範圍，以確定應負擔訴訟費用之他造當
    事人所應賠償其訴訟費用之數額。至訴訟費用究應由何人負
    擔？按何比例負擔？悉依命負擔訴訟費用之確定裁判主文定
    之，不容於確定訴訟費用額之程序中，更為不同之酌定（最
    高法院98年度台抗字第705號裁定意旨參照）。　　
四、經查，異議人與相對人間前請求履行遺囑等事件，業經本院
    109年度家繼訴字第6號、臺灣高等法院109年度家上字第238
    號判決確定在案（下稱第一審判決，第二審判決，或合稱系
    爭本案判決）。就訴訟費用部分，經第一審判決諭知「訴訟
    費用由原告(即相對人)負擔」，第二審判決諭知，「第一審
    （除確定部分外）、第二審訴訟費用，由兩造各負擔五分之
    一。」；又相對人支出第一審訴訟費用額為新臺幣（下同）
    34,759元，第二審訴訟費用為52,138元，業據相對人提出費
    用單據影本3紙為證（見本院110年度司家聲字第383號卷第9
    頁至第13頁），原裁定全體當事人對此部分並無爭執，堪信
    為真實，則依系爭本案判決主文訴訟費用負擔之諭知，異議
    人應負擔五分之一即17,379元【（34759＋52138）/5＝17379
    ，元以下四捨五入】，故原裁定諭知異議人應賠償相對人之
    訴訟費用額確定為17,379元，及自裁定送達翌日起至清償日
    止，按週年利率百分之五計算之利息，經核於法尚無不合。
五、至異議人辯稱相對人已取得父親大部分房產，不應要求其他
    人分擔訴訟費用云云，惟依前揭最高法院裁定意旨，關於訴
    訟費用負擔之比例，尚非本件確定訴訟費用額程序所能審酌
    ，本院就異議人應負擔之訴訟費用比例，即不得為相異之判
    斷。因此，異議人以上開理由指摘原裁定不當，而聲明異議
    ，並無理由，應予駁回。
六、爰裁定如主文。
中　　華　　民　　國　　111 　年　　3 　　月　　18　　日
                 家事法庭  法      官  許翠玲
以上正本係照原本作成。
如對本裁定抗告，須於裁定送達後10日之不變期間內，向本院提
出抗告狀（需附繕本），並繳納抗告費新臺幣1,000元。
中　　華　　民　　國　　111 　年　　3 　　月　　18　　日
                           書  記  官  邱文彬